【裁判字號】    98,訴,665
【裁判日期】    981221
【裁判案由】    毒品危害防制條例
【裁判全文】
臺灣桃園地方法院刑事判決               98年度訴字第665號
公  訴  人  臺灣桃園地方法院檢察署檢察官
被      告  乙○○
指定辯護人  本院公設辯護人林銘宏
上列被告因違反毒品危害防制條例案件，經檢察官提起公訴（98
年度偵續字第182 號），本院判決如下：
    主  文
乙○○販賣第二級毒品，處有期徒刑柒年捌月。未扣案之販賣第
二級毒品所得新臺幣壹仟元沒收，如全部或一部不能沒收時，以
其財產抵償之。
    事  實
一、乙○○明知甲基安非他命為毒品危害防制條例第2 條第2 項
    第2 款所規定之第二級毒品，不得非法販賣，竟意圖營利，
    基於販賣第二級毒品之犯意，於民國96年8 月底某日，在桃
    園縣桃園市○○○街86號住處樓下，以新臺幣（以下同）1,
    000 元之代價，出售第二級毒品甲基安非他命1 小包（重0.
    2 公克）予甲○○。嗣於96年9 月13日晚間8 時35分許，在
    桃園縣桃園市○○○街與愛五街口為警查獲，並扣得第二級
    毒品甲基安非他命1 包（含袋重8.82公克）、NOKIA 行動電
    話1 支（含門號0000000000號SIM 卡1 張）、電子磅秤1 台
    、夾鏈袋286 個。
二、案經桃園縣政府警察局移送臺灣桃園地方法院檢察署檢察官
    偵查起訴。
    理  由
壹、證據能力方面：
一、按被告之自白，非出於強暴、脅迫、利誘、詐欺、疲勞訊問
    、違法羈押或其他不正之方法，且與事實相符者，得為證據
    。被告陳述其自白係出於不正之方法者，應先於其他事證而
    為調查。刑事訴訟法第156 條第1 項、第3 項前段定有明文
    。本件被告辯稱：伊沒有賣毒品給甲○○，警詢及偵查中稱
    毒品除了伊自己施用外，有一些要轉賣給甲○○，係因為警
    詢中警察要伊配合做筆錄，伊當時有說如果這樣做筆錄，伊
    不願意簽名，故伊於警詢時所為自白，並非出於其任意性所
    為云云，是本院自應就被告之自白是否得為本案證據加以調
    查、審認。
（一）按司法警察（官）詢問犯罪嫌疑人，應準用刑事訴訟法第
      100 條之1 第1 項之規定，除有急迫情況且經記明筆錄者
      外，應全程連續錄音；必要時，並應全程連續錄影。同法
      第100 條之2 定有明文。揆其立法意旨，乃在建立詢問筆
      錄之公信力，並促使調查人員恪遵詢問程序之規定，以確
      保程序之合法正當。司法警察（官）未依規定全程連續錄
      音而進行詢問，此一違反錄音作為義務之證據調查程序瑕
      疵，固屬違背法定程序，然被告因此所為之陳述，其有無
      證據能力，法院仍得援引刑事訴訟法第158 條之4 規定，
      依個案之具體狀況，審酌人權保障及公共利益之均衡維護
      ，予以客觀之判斷（最高法院98年度台上字第1411號判決
      參照）。
（二）被告於96年9 月14日警詢時供稱：「（問：該安非他命毛
      重8.82公克【含袋】準備要做何用？）部分自己吸食，部
      分要轉賣給甲○○」、「（問：你轉賣多少安非他命的價
      錢、數量給甲○○？）他有多少錢給我，我就幫他買多少
      錢的安非他命數量」、「（問：甲○○坦承向警方說曾經
      向你買過3 次安非他命，你作何解釋？）賣給甲○○好像
      是3 次，每次都是賣給他1,000 元、0.2 公克安非他命【
      不含袋重】」等語（見臺灣桃園地方法院檢察署96年度偵
      字第22153 號卷第13頁），經臺灣桃園地方法院檢察署檢
      察事務官勘驗上開警詢錄音帶結果，該次警員製作筆錄時
      ，確有4 次中斷錄音之情形，足見該次詢問並未全程連續
      錄音甚明，則被告於警詢時所為陳述是否具有證據能力，
      揆諸上開說明，即應由本院依刑事訴訟法第158 條之4 規
      定，予以權衡判斷之。以下為勘驗前揭警詢錄音帶，詢及
      「販賣毒品」部分之內容：
      問：該安非他命毛重8.82公克（含袋）準備要做何用？
      答：用途.....準備自己吸食。
      （中斷錄音）
      問：不要這麼緊張，自己吸食買這麼多量幹嘛？
      答：因為朋友甲○○請我幫他買。
      問：請你幫他買就對了。你就轉賣就對了？
      答：1次買比較多，然後分他這樣。
      問：是賣給他就對了啦！你買了再賣他對不對？是不是這
          樣？
      答：不是賣他。
      問：不用錢的是不是？
      答：他跟我一起出錢。
      問：這樣子歐？
      答：這樣比較便宜。
      問：那他出多少錢？
      答：不一定，他有時候.....
      問：就是這1次嘛，1萬4嘛！
      答：這1次他沒有出錢，是我自己出錢。
      問：你自己出錢1萬4買了，然後準備要分給他就對了？
      答：甲○○如果要的話，就分給他。
      問：賣還是分阿？要不要錢阿？
      答：當然要錢，我不可能請他。
      問：那就是賣給他嘛！就是他賣他就對了，部分自己吸食
          ，部分給他用就對了啦！部分轉賣給其他朋友？
      答：部分給他阿。
      問：他是誰？
      答：甲○○。
      問：部分要賣給他是不是？
      問：還有沒有其他不特定人士？
      答：沒有。
      問：這麼多你自己吃得完？一大包耶！
      答：對。
      問：有無要轉賣給其他人？你轉賣多少錢給他？
      答：看我買多少，他就多少跟我買。
      問：他向你買多少錢嘛！
      答：我買多少，他就多少跟我買。我只是幫他買而已。
      問：幫他買，聽不太懂耶！你買了以後，他每次以多少錢
          向你買啦？
      答：他找不到人買阿！我....
      問：向你買，他每次拿多少錢向你買嘛！
      答：看他給我多少錢，我就去用那些錢幫他買。
      問：向你買還是向別人買？你已經拿回來啦！
      答：向別人買。
      問：你講賣多少？價錢、數量？他拿多少錢就賣給他多少
          是不是？
      答：他拿錢過來，請我幫他買多少，我就幫他買多少。
      問：他有拿錢給你嗎？多少錢就賣多少嘛！
      答：不是，他錢給我，我去幫他買。
      問：甲○○坦承向警方說曾經向你買過3 次安非他命，你
          做何解釋？
      答：那是因為跟他有認識，才會分一些給他。
      問：他坦承向你買，什麼分一些給他？向你買過3 次了。
          你說你沒有賣給他那你怎麼解釋嘛！
      答：有賣給他。
      問：賣他幾次？
      答：3次。
      問：多少錢代價？
      答：1000。
      問：重量多少？
      答：0.2。
      問：是不是3次，每次都0.2？
      答：我忘記了。
      問：最近1次是0.2是不是？
      答：對。
      問：是賣給他3次沒有錯嘛？
      答：應該是。
      問：好像是3 次是不是？每次都是賣給他1000元。有賣給
          他嘛對不對？
      答：有賣給他。
      問：有沒有含袋重？
      答：不含。
      問：不含袋重。
      （以上勘驗內容詳參臺灣桃園地方法院檢察署97年度偵續
      字第182 號卷第36-38 頁）。由前開被告與警員問答可知
      ，警員在詢及被告扣案之毒品用途前，雖曾中斷錄音，然
      在中斷錄音後之問答，被告亦未立即承認有販賣毒品予甲
      ○○之情，仍一再陳明其係幫忙甲○○購買毒品，或在甲
      ○○有需要施用毒品時，以其購買之價格將毒品轉賣予甲
      ○○；而被告明確承認販賣毒品予甲○○者，係警員提及
      甲○○證述曾向被告購買3 次毒品之後，且被告供陳其販
      賣毒品予甲○○之次數、重量、價格乙節，採一問一答方
      式，亦無中斷錄音之情形，被告亦供明：警詢時並未遭警
      員為強暴、脅迫方式取供，也非第一次遭警查獲，伊知悉
      販賣毒品係差不多7 年之罪等語在卷（見臺灣桃園地方法
      院檢察署97年度偵續字第182 號卷第18-19 頁），衡情被
      告實無可能僅因警員要求其配合甲○○指證其販賣毒品之
      不實證詞，即反於其自由意志而率予承認販賣第二級毒品
      之重罪。雖被告在本院審理時復辯稱：伊不知道販賣毒品
      係重罪，伊只知道警詢時伊如果不承認，警員就不讓伊繼
      續作筆錄，且當時伊因施用毒品的關係，整個頭暈暈的，
      警員還有說如果伊不配合筆錄，就要冤枉伊，看法官相信
      誰云云（見本院卷第71-72 頁），惟不難由被告在本案偵
      、審程序之說詞得知，其無非圖卸刑責，不斷為其何以在
      警詢時作出不利於己之供述提出解釋，不但與卷內事證不
      符，亦與常情相悖，尚難遽為被告警詢供述不具任意性之
      認定。
（三）又被告辯稱：警方要求伊配合作警詢筆錄，伊在作完筆錄
      時，有說如果這樣做筆錄，伊不願意簽名云云。本件被告
      在製作警詢筆錄時，雖曾為「這筆錄這樣寫出來，我就不
      會簽。我不會簽這份筆錄」之表示，然觀諸被告前開表示
      之前後文，被告係於警員詢以：「你於當時被警方查獲時
      （警方當時在錄音），你對警方稱『需要家用，所以將安
      非他命販賣不特定人士，還叫警方將安非他命自行處理掉
      』，你作何解釋」時，答以：「我當時沒有說『叫警方將
      安非他命自行處理掉』這樣的話」後，始向警員表示：「
      這筆錄這樣寫出來，我就不會簽。我不會簽這份筆錄」等
      語，警員亦立即告以：「拒簽沒有關係啦，光碟會送給檢
      察官聽啦！知不知道！你有沒有簽沒有關係啦！」（見臺
      灣桃園地方法院檢察署97年度偵續字第182 號卷第38頁）
      ，而上開詢問與被告坦承販賣毒品予證人甲○○之間，警
      員尚有詢問被告關於毒品來源、毒品吸食器何在等問題，
      且被告為上開不願簽署筆錄之表示後，警員復再就被告施
      用毒品之相關問題詢問被告，始結束該次詢問，益見被告
      係對甫遭查獲時之錄音內容被記載在筆錄上表示有意見，
      並非對於其坦承販賣毒品予證人甲○○，或警詢筆錄製作
      之全部內容全屬不實而為拒絕簽署筆錄之表示，是被告執
      此辯稱其警詢坦承販賣毒品之供詞非出於其任意性所為，
      洵非有據。
（四）綜上，本案警員於製作警詢筆錄時未全程連續錄音，雖有
      瑕疵，然被告於警詢時所為供述，乃係出於自由意志，本
      院衡酌上開瑕疵實質上對被告之權益尚未造成嚴重之侵害
      ，再斟酌毒品危害防制條例之立法目的係在預防及制裁與
      毒品有關之犯罪，亦即肅清煙毒，防制毒品危害，藉以維
      護國民身心健康，進而維持社會秩序，俾免國家安全之陷
      於危殆等公共利益之維護等情，認被告於警詢時所為陳述
      ，仍應有證據能力。
二、次按刑事訴訟法採行直接審理原則及言詞審理原則，並保障
    被告之反對詰問權，於刑事訴訟法第159 條第1 項明定被告
    以外之人於審判外之言詞或書面陳述，除法律有規定者外，
    原則上不得作為證據。然為兼顧現實需要及真實之發現，乃
    本於例外從嚴之立場，許於具備必要性及可信性之特別情況
    下，例外地承認其有證據能力。而被告以外之人於檢察事務
    官、司法警察官或司法警察調查中所為之陳述，基於實體發
    現真實之訴訟目的，依第159 條之2 規定，如與審判中之陳
    述不符時，經比較結果，其先前之陳述，相對具有較可信之
    特別情況，且為證明犯罪事實存否所必要者，則例外地賦與
    證據能力。又刑事訴訟法第159 條之2 所謂「具有較可信之
    特別情況」，係指證人於檢察事務官、司法警察官或司法警
    察調查中所為之陳述，與審判中不符，而其先前之陳述，從
    客觀上之環境或條件等情況加以觀察，有足以取代審判中反
    對詰問之可信性保證者而言（最高法院94年度台上字第5681
    號判決意旨參照）。本件證人甲○○於警詢時所為之陳述，
    係被告以外之人於審判外之陳述，屬傳聞證據，而指定辯護
    人於準備程序已就上開供述之證據能力提出爭執（見本院審
    訴卷第20頁），本院審酌證人甲○○於98年10月21日已在本
    院審理時具結作證，而證人甲○○於96年9 月14日警詢時所
    為陳述，與其在審判中所為證述就「是否向被告購買毒品部
    分」不符（詳如後述），然因其於96年9 月14日甫為警查獲
    時所為之陳述，係陳述查獲前約半個月內（即96年8 月底某
    日）親身所經歷之事件，其於警詢時之記憶自應較本院審理
    時清晰，亦顯然較無外力干擾或介入，再佐以證人甲○○於
    警詢時所為陳述，係採一問一答、全程連續錄音之方式，此
    據臺灣桃園地方法院檢察署檢察事務官勘驗警詢錄音帶明確
    ，並有勘驗筆錄1 份附卷可憑（見臺灣桃園地方法院檢察署
    97年度偵續字第182 號卷第43-44 頁），自堪認證人甲○○
    於警詢所為證述之客觀外部情況，當有可信性特別情況，且
    其於警詢所為證述涉及被告有無販賣第二級毒品之犯罪事實
    ，故本院認證人甲○○於警詢所為陳述符合前述「可信性」
    及「必要性」要件，自得為本案證據。
三、次按被告以外之人於偵查中向檢察官所為之陳述，除顯有不
    可信之情況者外，得為證據；被告以外之人於審判外之陳述
    ，雖不符刑事訴訟法第159 條之1 至第159 條之4 之規定，
    而經當事人於審判程序同意作為證據，法院審酌該言詞陳述
    或書面陳述作成時之情況，認為適當者，亦得為證據；當事
    人、代理人或辯護人於法院調查證據時，知有第159 條第1
    項不得為證據之情形，而未於言詞辯論終結前聲明異議者，
    視為有前項之同意，刑事訴訟法第159 條之1 第2 項、第15
    9 條之5 分別定有明文。本案所引用之供述及非供述證據，
    經本院依法踐行調查證據程序，檢察官、被告及指定辯護人
    均不爭執各該證據之證據能力，且亦查無依法應排除其證據
    能力之情形，是後述所引用證據之證據能力均無疑義。
貳、認定被告有事實欄所載犯罪事實所憑之證據：
一、訊據被告矢口否認有何販賣毒品犯行，辯稱：伊與甲○○是
    普通朋友，知道彼此都有施用安非他命，但沒有金錢糾紛或
    仇恨，伊不記得於96年8 月底某日是否有與甲○○碰面，伊
    的毒品都是跟「阿鋒」買的，伊於96年8 、9 月間一天要施
    用安非他命好幾次，伊買1 包1,000 元，0.2 公克，1 包可
    施用2 天，約3 、4 次，但買的數量較多的話會比較便宜，
    伊1 次買多少不一定，約8,000 元，沒有人要伊介紹買賣過
    。伊不知道甲○○毒品何來，有時伊與甲○○會1 人出1,00
    0 元買安非他命，藥頭係伊認識的，甲○○會問伊要不要一
    起合買，96年8 月間甲○○有無來找伊合買伊不太有印象，
    但甲○○也有認識別人可以去買。伊與甲○○在警詢中做的
    筆錄，都不是伊與甲○○的意思，甲○○跟伊說開庭的時候
    就說合買，不是賣毒，所以伊在偵查中才說是合買毒品。伊
    與甲○○有合資購買毒品2 、3 次，時間伊不記得了，金額
    約各出500 元，共1,000 元，由伊出面購買毒品，甲○○也
    會陪同伊前往，買完後，伊就一人分一半。查獲時，除了毒
    品是伊所有外，其餘電子磅秤、分裝袋都不是伊的，是伊朋
    友「陳建榮」放在伊車上忘了拿走云云。經查：
（一）上揭事實，業據證人甲○○於警詢時證稱：伊最後一次向
      被告購買安非他命，係在96年8 月底，在被告住處樓下，
      以1,000 元買了0.2 公克等語明確（見臺灣桃園地方法院
      檢察署96年度偵字第22153 號卷第22頁），雖證人甲○○
      在本院審理時結證述：伊是經營檳榔攤，被告偶爾經過檳
      榔攤會買檳榔，會聊幾句，平常不會特別用電話聯絡，伊
      之前有施用安非他命，毒品的來源都是跟被告一起出資購
      買，伊與被告一起出錢購買安非他命3 次，有時被告會打
      給伊，有時伊會想就打電話給被告，有時被告騎車到伊檳
      榔攤後面或伊江南二街路口跟伊拿錢，或伊騎車到被告住
      處一樓門口將錢拿給被告，被告說約多久會回來，伊再去
      跟被告拿。伊記得當時的行情是1,000 元可以拿到0.2 公
      克的量，所以伊拿1,000 元給被告，被告就知道了，伊沒
      有特別說要拿多少量，只要被告給的不要太少就沒有差。
      伊沒有跟被告買過安非他命，前述3 次都是先給被告錢，
      被告說他去處理，約多久會回來。伊作警詢筆錄時，伊跟
      警員說查獲當天伊去還被告錢，警員不相信，就將錄音機
      關掉，要伊不要騙他，這樣筆錄要怎樣做下去，伊就楞在
      那邊發呆，警員要伊仔細想看看，他是在幫伊，接著警員
      問伊是否想清楚了，就將錄音機按下去，但伊又沒說話，
      警員就很不耐煩說他先離開一下子，後來回來問伊想清楚
      了沒，警員說他知道伊這次去找被告一定是要跟被告買毒
      品，要伊不要騙他，要伊指證被告，伊就可以沒事，要伊
      想清楚等一下筆錄要怎麼做，等到警員再回來，伊才講第
      三次筆錄的內容，但內容都是伊編的。當時警員要伊指證
      被告，而且還說知道伊查獲當天一定是要去跟被告買安非
      他命，所以伊覺得警員是要伊說有跟被告買安非他命才會
      沒事，而且伊說實話，警察就不繼續做筆錄，這樣的情形
      有2 、3 次，伊當時也很累，認為這樣下去沒完沒了，伊
      才編出那些事情，另警員在將錄音機關掉時，有說如果伊
      不照實情說，檢察官可能會判伊係同夥，伊跟警員說伊查
      獲當天是去還被告錢，被告約伊去逛逛，警察都不相信，
      一直認為伊是去跟被告購買，且筆錄不繼續做下去、一直
      拖，伊才說有跟被告買毒品。伊與被告合買3 次毒品都是
      問被告會不會想用毒品、現在方不方便，伊與被告合買3
      次都是1,000 元、0.2 公克，因被告稱一次買愈多愈便宜
      ，且如果拿1,000 元去買，只能買到0.15公克云云（參見
      本院卷第41-46 頁）。惟證人甲○○證述曾向被告購買毒
      品之警詢筆錄，係採一問一答、全程連續錄音之方式製作
      ，並無證人甲○○前開所述警員不相信其所述「實情」，
      而一再停止錄音之情事，是證人甲○○前開證述其因此而
      為向被告購買毒品之證述乙節，顯然非屬實情。況證人甲
      ○○既一再證述其係與被告「合資購買毒品」云云，惟一
      般集資購買毒品者，所希冀者無非以1 次購買較大之金額
      ，以換取較多數量之毒品，佐以甲基安非他命毒品物稀價
      昂，取得不易，染上毒癮者無不錙銖必較，證人甲○○在
      偵查、本院審理時皆證述其與被告一起合資購買毒品，卻
      對於「合資購買」之細節，除知道自己出資1 千元，可購
      得0.2 公克數量之甲基安非他命外，其餘就被告之出資、
      2 人所合資購買之數量均完全不清楚，顯悖於常情。佐以
      證人甲○○在本院審理時終能吐實，證稱：伊有直接向被
      告買過毒品，伊都是打電話問被告是否方便，被告如果說
      方便，就表示被告那邊有，伊就直接跟被告說伊要買多少
      錢，然後約定地點，伊再去被告住家樓下跟被告拿，96年
      8 月底向被告購買係當時警詢時伊回想差不多的時間，伊
      之前說跟被告合資購買，係因為被告夫妻跟伊說，他們環
      境不好，被告不能進去關，不然只剩被告太太在上班，要
      養二個小孩，因為他們說得很可憐，伊也不忍心拒絕，所
      以後來才沒說有直接跟被告購買毒品等語明確（見本院卷
      第54-55 頁），益見證人甲○○於偵查、本院審理時所為
      與被告「合資購買」毒品之證詞，無非迴護、附和被告之
      詞，無足憑採，其所述曾於96年8 月底某日，向被告購買
      甲基安非他命等情，方屬實情。
（二）被告固以前詞置辯，惟本件被告於警詢時即已坦承販賣毒
      品予證人甲○○，已如前述，且證人即查獲警員張華麟在
      本院審理時就查獲被告情形結證稱：伊查獲被告及甲○○
      後，即將被告、甲○○2 人分開詢問，由伊控制被告，且
      伊下車時就開始錄音，伊問被告買這麼多毒品要幹嘛，被
      告一開始不想說，後來被告用台語說是他跟人家買的，要
      拿來賣，身上還有一些錢，都可以給伊，要伊辦他單純持
      有，不要辦販賣，伊說聽不到，要被告大聲一點，被告又
      重複一次，伊同事問被告，被告就不敢再說了，伊印象中
      被告重複跟伊說了3 次，表示毒品可以由伊拿去處理掉，
      且將其身上的錢給伊等語（見本院卷第56-57 頁），佐以
      證人張華麟提出之錄音光碟，經臺灣桃園地方法院檢察署
      檢察事務官勘驗後，確有以下對話內容：
      警員：等人打電話給你是不是？是很多人打電話給你，要
            跟你買東西是不是？
      被告：（無法辨識）
      警員：就是說如果有人打電話給你，要要多少，你再用磅
            秤秤好，送去給他嗎？是不是這樣？不用怕啦！
      被告：....（無法辨識）剛出來找不到工作...
      警員：剛出來歐！
      被告：（無法辨識）
      警員：什麼交給我們處理，你現在在說啥！
      被告：（無法辨識）
      警員：你車上還有嗎？要去哪裡....頭殼壞掉啦！你跟我
            說這種話！你車上還有嗎？
      被告：沒有了。
      警員：你吃多久了？你欠多少錢啦！
      被告：（無法辨識）...找不到工作。
      警員：找不到工作歐！現在有沒有人跟你聯絡？
      被告：沒有。
      警員：沒有人跟你聯絡你怎麼賣？
      被告：等人打電話給我。
      警員：等人打？
      被告：如果有人打電話給我說....（無法辨識）
      （以上勘驗內容詳參臺灣桃園地方法院檢察署97年度偵續
      字第182 號卷第47頁），是被告於甫遭警查獲時，即已曾
      坦承販賣毒品，並略為提及販賣之方式，而非在製作警詢
      筆錄時，因警員未得被告之自白，而以中斷警詢筆錄錄音
      之方式，取得被告販賣毒品之不具任意性之自白。另關於
      證人張華麟證述被告甫遭查獲時提及願將查獲之毒品、身
      上現金交由警方處理，請求不要偵辦其販賣毒品乙節，雖
      上開錄音光碟並無足資辨識之被告供述可得證明，然由證
      人張華麟對應之對話內容亦可得知，被告確有要將「某物
      」交由證人張華麟處理，卻因此遭到證人張華麟之斥責，
      可見證人張華麟前開證述，尚非無稽，由此益徵被告若非
      確有販賣毒品之情，實無在甫遭警查獲時，為求脫罪，以
      不合法之手段交換之必要。
（三）再者，被告因本案遭羈押後，被告之妻蔡蕙涒於96年9 月
      17日至桃園看守所探視被告時，與被告有以下對話：
      被告之妻：現在凱哥他們是說，他咬你沒有用，還要再一
                個啊，所以你就是不該說的不要說。
      被告：我都沒有承認啊。
      被告之妻：你就是繼續堅持就好了，你就是不該說的就不
                要說就對了。
      被告：他到時候還是照判。
      被告之妻：可是他說若你不要承認，他就判你去戒治不會
                判你在這裡關。
      被告：我被他害得一團亂。
      被告之妻：我就是很怕他，啊你那天為何會這樣，他是故
                意的嗎？
      被告：我覺得他是故意的。
      被告之妻：你又沒跟他怎樣，他為何要故意。
      被告：我不曉得，哪有這麼巧。
      被告之妻：算了，反正不管開幾次庭，你不該說的你就不
                要承認就對了。
      被告：我當然打死不承認啊。
      被告之妻：對啊，你只要不承認就還有機會，承認就沒機
                會了。
      （中略）
      被告：就是那個王八蛋在搞鬼嘛，一下跟我講這樣，一下
            跟我講那樣，害我在法官面前一下講這樣，一下講
            那樣，講到我都不知道自己在說什麼。
      被告之妻：你是說明和跟你講還是那警察。
      被告：明和啦。
      被告之妻：他說東西都是你的，啊你賣給他這樣子喔。
      被告：原本他說要跟我出錢一人一半出錢去買，結果後來
            法官在問時，他又說他沒有出半毛錢，這不是在整
            我喔。
      被告之妻：那就照你原本說的就好了，幹嘛要翻。
      （以上勘驗內容詳參臺灣桃園地方法院檢察署97年度偵字
      第22153 號卷第63-64 頁），故由上開對話內容可知，被
      告、被告之妻對於本案有相同之認知，即「不承認」、「
      「不該說的不要承認」，惟就本件被告於96年9 月13日為
      警查獲持有第二級毒品、行動電話、電子磅秤及夾鏈袋等
      物之客觀事實言之，被告坦承持有毒品及施用毒品，被告
      不該說的、不要承認的似僅有警方移送、檢察官在偵查中
      之販賣毒品犯行，然觀諸被告在甫為警查獲時，即已向證
      人張華麟供述其販賣毒品等節，在警詢時亦有承認販賣毒
      品予證人甲○○之事實，足見被告不該說的、不要承認的
      即為販賣毒品之事實。而被告所謂與證人甲○○合資購買
      毒品之辯詞，依被告向其妻所言，明顯係其與證人甲○○
      勾串之說詞，絕非實情，是被告、證人甲○○於偵查、本
      院審理時所供述、證述之合資購買毒品之詞，無非為脫免
      被告刑責、互相附和之詞，無足憑採。
（四）末查，販賣甲基安非他命毒品係違法行為，非可公然為之
      ，且有其獨特之販售通路及管道，復無公定價格，容易增
      減分裝之份量，而每次買賣之價量，可能隨時依雙方關係
      深淺、資力、需求量及對行情之認知、來源是否充裕、查
      緝鬆嚴、購買者被查獲時供述購買對像之可能風險評估等
      ，而異其標準，非可一概而論，本件被告既不承認其有上
      揭販賣甲基安非他命之事實，本院自無從查得其販入甲基
      安非他命之真正價格及其是否因非法販賣甲基安非他命予
      上揭證人甲○○而獲得具體利潤之金額，然按近年來政府
      為杜絕毒品之氾濫，對於查緝施用及販賣毒品之工作，無
      不嚴加執行，販賣毒品罪又係重罪，設若無利可圖，衡情
      一般持有毒品之人當無輕易將所持有之甲基安非他命轉售
      他人而甘冒於再次向他人購買時，而有被查獲移送法辦之
      危險之理，因之販賣之利得，除經坦承犯行，或帳冊價量
      均臻明確外，委難察得實情，職是之故，縱未確切查得販
      賣賺取之實際差價，但除別有事證，足認係按同一價格轉
      讓，確未牟利外，尚難執此即認非法販賣之事證有所不足
      ，致知過坦承者難辭重典，飾詞否認者反得逞僥倖，而失
      情理之平。而被告與證人甲○○間並無特殊重要情誼或至
      親關係，被告竟費心自甘承受重典，涉險販賣第二級毒品
      ，當有牟利之圖。是被告販賣第二級毒品甲基安非他命有
      營利之意圖，應可認定。
二、綜上所述，本件事證已臻明確，被告前揭販賣第二級毒品予
    證人甲○○1 次之犯行，堪以認定，應依法論科。
參、新舊法之比較適用及論罪科刑：
一、新舊法之比較適用：
（一）按法規之制定與法規之修正，如有特定生效日之必要者，
      依中央法規標準法第14條或第20條第2 項準用第14條之規
      定，應分別特定其施行日期。法規制定或前次修正基於特
      殊因素所特定之施行日期，並不適用於日後修正或再次修
      正之條文。又法律之制定或修正，若未明定施行日期者，
      中央法規標準法雖未規定應自何時生效，然法律既經制定
      或修正並經總統公布，自應依一般原則，自公布日起算至
      第3 日發生效力。92年7 月9 日修正公布之毒品危害防制
      條例第36條規定：「本條例自公布後6 個月施行」，其立
      法理由謂：「依修正草案第2 條第3 項規定，法務部需會
      同衛生署成立審議委員會每3 個月定期檢討調整毒品之分
      級及品項，而本次新增第4 級毒品，有需要在新法施行前
      先經該審議會檢討後再調整公布，爰預留6 個月緩衝期，
      以利處理。依本條例新修正之規定，有必要再訂定相關子
      法及修正相關法規，以配合本條例之施行，故亦有需要預
      留適當緩衝期，以利訂頒相關子法及相關法規之配合修正
      」，故該條規定，顯係因應該次修正之需，始預留適當之
      緩衝期，故其後修正條文之施行日期尚難援引此一規定而
      為標準，若未明定施行日期者，自應依一般原則，自公布
      日起算至第3 日發生效力。查總統於98年5 月20日以華總
      一義字第09800125141 號令修正公布毒品危害防制條例第
      4 、11、11之1 、17、20、25條條文，依上開說明，修正
      條文應自公布日起第3 日即98年5 月22日發生效力，先予
      敘明。
（二）次按行為後法律有變更者，適用行為時之法律。但行為後
      之法律有利於行為人者，適用最有利於行為人之法律，刑
      法第2 條第1 項定有明文又比較時應就罪刑有關之共犯、
      未遂犯、想像競合犯、牽連犯、連續犯、結合犯，以及累
      犯加重、自首減輕暨其他法定加減（如身分加減）與加減
      例等一切規定，綜其全部罪刑之結果而為比較（最高法院
      95年第8 次刑事庭會議決議要旨參照）。查被告行為後，
      毒品危害防制條例第4 條第2 項有關販賣第二級毒品之法
      定本刑、第17條有關減輕其刑等規定，業於98年5 月20日
      修正公布，自98年5 月22日起施行，茲就比較情形分述如
      下：
  １、毒品危害防制條例第4 條第2 項之販賣第二級毒品罪法定
      本刑之規定，修正前毒品危害防制條例第4 條第2 項係規
      定「製造、運輸、販賣第二級毒品者，處無期徒刑或7 年
      以上有期徒刑，得併科新臺幣7 百萬元以下罰金」，修正
      為「製造、運輸、販賣第二級毒品者，處無期徒刑或7 年
      以上有期徒刑，得併科新臺幣1 千萬元以下罰金」，經比
      較修正前、後之規定，可知販賣第二級毒品罪之法定本刑
      ，就罰金刑部分由修正前之得併科新臺幣7 百萬元以下罰
      金，提高為得併科新臺幣1 千萬元以下罰金，自以修正前
      毒品危害防制條例第4 條第2 項之規定有利於被告。
  ２、毒品危害防制條例第17條有關減輕其刑之規定，修正前毒
      品危害防制條例第17條規定「犯第4 條第1 項至第4 項、
      第5 條第1 項至第4 項前段、第6 條第1 項至第4 項、第
      7 條第1 項至第4 項、第8 條第1 項至第4 項、第10條或
      第11條第1 項、第2 項之罪，供出毒品來源，因而破獲者
      ，得減輕其刑」，修正為「犯第4 條至第8 條、第10條或
      第11條之罪，供出毒品來源，因而查獲其他正犯或共犯者
      ，減輕或免除其刑。犯第4 條至第8 條之罪於偵查及審判
      中均自白者，減輕其刑」，比較修正前、後之規定，可知
      依修正前之規定，僅於供出毒品來源，並因而破獲者，始
      可減輕其刑，然依修正後第17條第2 項之規定，被告如於
      偵查及審判中均自白者，即可減輕其刑，則在被告犯第4
      條至第8 條之罪，且於偵查及審判中均自白者，自以修正
      後毒品危害防制條第17條之規定有利於被告。
  ３、綜合上述各條文修正前、後之比較，就販賣第二級毒品罪
      法定本刑之罰金刑部分，由修正前之得併科新臺幣7 百萬
      元以下罰金，修正提高為得併科新臺幣1 千萬元以下罰金
      ，惟就減輕其刑之規定，依修正後第17條第2 項之規定，
      被告如於偵查及審判中均自白，即可減輕其刑，然依修正
      前第17條之規定，被告雖於偵查及審判後均白自犯行，仍
      不得減輕其刑。本件被告就其所犯販賣第二級毒品犯行，
      並未於偵查及審判中自白，自無適用修正後毒品危害防制
      條例第17條第2 項減刑規定之餘地，故修正後之規定整體
      而論並非有利於被告，揆諸前揭最高法院決議所揭示之罪
      刑綜合比較原則，依刑法第2 條第1 項前段之規定，自應
      適用修正前之毒品危防制條例處斷。
二、論罪科刑：
（一）查甲基安非他命係毒品危害防制條例第2 條第2 項第2 款
      所規定之第二級毒品，核被告所為，係犯修正前毒品危害
      防制條例第4 條第2 項之販賣第二級毒品罪。被告販賣前
      持有第二級毒品甲基安非他命之低度行為，應為販賣之高
      度行為所吸收，不另論罪。
（二）爰審酌被告不思依循正軌賺取金錢，竟無視政府反毒政策
      及宣導，仍意圖營利而販賣第二級毒品牟利，影響所及，
      非僅多數人之生命、身體將可能受其侵害，社會、國家之
      法益亦不能免，為害之鉅，當非個人一己之生命、身體法
      益所可比擬，自應嚴厲規範，且犯後否認犯罪，惡性非輕
      ，兼衡其犯罪所得有限、犯罪動機、目的、手法、智識程
      度非高、家庭經濟狀況等一切情狀，量處如主文所示之刑
      ，以資懲儆。
三、沒收部分：
（一）未扣案之現金1,000 元，係被告販賣第二級毒品予證人甲
      ○○所得之財物，應依毒品危害防制條例第19條第1 項之
      規定宣告沒收，惟如全部或一部不能沒收時，應以其財產
      抵償之。
（二）扣案之甲基安非他命1 包（含袋重8.82公克），雖屬查獲
      之毒品，然被告供承上開毒品係於96年9 月13日即為警查
      扣當日購得，與被告所為本件之販賣甲基安非他命之時間
      已近半個月，加以被告本身亦有施用甲基安非他命之惡習
      ，被告亦供陳扣案第二級毒品係供其自己施用，而就被告
      施用第二級毒品之犯行，已據檢察官聲請簡易判決處刑，
      經本院以96年度桃簡字第2978號判處有期徒刑4 月確定，
      前開甲基安非他命1 包亦在上開判決諭知沒收銷燬，並已
      執行銷燬在案，業據本院調取前開刑事案件全卷核閱屬實
      ，是上開甲基安非他命1 包固為查獲之毒品，仍難遽認與
      被告本件販賣第二級毒品犯行有關，爰不在本案宣告沒收
      銷燬。
（三）扣案之NOKIA 行動電話1 支（含門號0000000000號SIM 卡
      1 張），雖為被告所有，惟被告既否認本件犯罪毒品犯行
      ，且證人甲○○亦未證述其於96年8 月底某日向被告購買
      第二級毒品係撥打上開門號電話與被告聯絡，則實乏證據
      證明上開行動電話1 支係屬供本件販賣第二級毒品所用之
      物，爰不予宣告沒收。
（四）又扣案之電子磅秤1 台、夾鏈袋286 個，被告在警詢、偵
      查中均否認為其所有，在本院審理時固坦承其中有2 包（
      共126 個）夾鏈袋為其所有（見本院卷第69頁），然夾鏈
      袋雖係一般販賣毒品者常用以分裝毒品出售之物品，惟施
      用毒品者為施用方便而分裝毒品，而持有夾鏈袋之情形，
      亦屬尋常，且被告既否認本件販賣毒品犯行，卷內亦查無
      何證據證明該被告所有之夾鏈袋126 個與其所犯販賣第二
      級毒品予證人甲○○之犯罪事實有何關連性，而電子磅秤
      、夾鏈袋等物均非屬違禁物，尚乏沒收之依據，均不予宣
      告沒收。
據上論斷，應依刑事訴訟法第299 條第1 項前段，修正前毒品危
害防制條例第4 條第2 項、第19條第1 項，刑法第2 條第1 項前
段，判決如主文。
本案經檢察官周芝君到庭執行職務。
中    華    民    國    98    年    12    月    21    日
                  刑事第十二庭  審判長法  官  魏于傑
                                      法  官  羅國鴻
                                      法  官  許雅婷
以上正本證明與原本無異。
如不服本判決，應於判決送達後10日內向本院提出上訴狀（應附
繕本），其未敘述上訴理由者，應於上訴期間屆滿後20日內補提
理由書狀於本院，上訴於臺灣高等法院。
                                      書記官  吳玉蘭
中    華    民    國    98    年    12    月    25    日
附錄本案論罪科刑法條全文：
修正前毒品危害防制條例第4條
製造、運輸、販賣第一級毒品者，處死刑或無期徒刑；處無期徒
刑者，得併科新臺幣1 千萬元以下罰金。
製造、運輸、販賣第二級毒品者，處無期徒刑或7 年以上有期徒
刑，得併科新臺幣7 百萬元以下罰金。
製造、運輸、販賣第三級毒品者，處5 年以上有期徒刑，得併科
新臺幣5 百萬元以下罰金。
製造、運輸、販賣第四級毒品者，處3 年以上10年以下有期徒刑
，得併科新臺幣3 百萬元以下罰金。
製造、運輸、販賣專供製造或施用毒品之器具者，處1 年以上7
年以下有期徒刑，得併科新臺幣1 百萬元以下罰金。
前五項之未遂犯罰之。


司法院資訊處製作；財團法人民間司法改革基金會備份。
